【裁判字號】    97,上易,1940
【裁判日期】    970923
【裁判案由】    詐欺
【裁判全文】
臺灣高等法院刑事判決                97年度上易字第1940號
    上  訴  人  臺灣板橋地方法院檢察署檢察官
    被      告  甲○○
                        國民
上列上訴人因被告詐欺案件，不服臺灣板橋地方法院97年度易緝
字第51號，中華民國97年5月29日第一審判決（起訴案號：臺灣
板橋地方法院檢察署85年度偵字第1490號），提起上訴，本院判
決如下：
    主  文
原判決撤銷。
甲○○共同連續意圖為自己不法之所有，以詐術使人將本人之物
付，處有期徒刑拾月。
    事  實
一、甲○○與某姓名年籍不詳之成年男子基於意圖為自己不法所
    有之犯意聯絡，先在臺北縣樹林鎮（現已改制升格為縣轄市
    ○○○街79號設立「惜緣批發廣場總店」，又於其旁設立「
    襪之家商店」，復於臺北縣中和市○○路93號設立「惜緣批
    發廣場中和店」，推由甲○○以「莊旭東」之名擔任惜緣批
    發廣場負責人，另由該年籍不詳成年男子以「徐宏基」之名
    擔任襪之家商店負責人。其二人於84年7月至10月期間內，
    先後多次持徐宏基、游維德等人為發票人而實已不能兌現之
    支票，連續向附表所示廠商訂購大批日用雜物，致附表所示
    廠商承辦人員，因此陷於錯誤而交付貨物，其訂購對象、時
    間與貨物價值等均詳如附表所示，合計詐購貨物之價值達新
    臺幣（下同）五百萬六千一百八十五元。嗣其交付之支票屆
    期提示無法兌現而退票，經附表所示業務承辦人或負責人溫
    勝男、方俊明、郭明文、高志松、王輝東、簡秀媚、黃嫦梅
    及吳志聖等人前往上址查詢，發現業已潛逃無蹤，始知受騙
    。
二、案經附表所示之被害人訴由法務部調查局臺北縣調查站移送
    臺灣板橋地方法院檢察署檢察官偵查起訴。
    理  由
壹、程序方面
一、本院審理範圍：檢察官於起訴書犯罪事實欄僅記載受被告詐
    騙之被害人為溫勝男、方俊明、郭明文、高志松及王輝東等
    5人，然詐騙貨物之金額卻載為一千二百六十餘萬元，嗣經
    原審檢察官於97年5月15日當庭更正，確認本件起訴事實為
    被告向附表所示廠商業務承辦人或負責人溫勝男、方俊明、
    郭明文、高志松、王輝東、簡秀媚、黃嫦梅及吳志聖等人詐
    購貨物，並更正詐騙貨物金額（參原審97年5月15日準備程
    序筆錄），爰以此經檢察官更正確認之起訴事實為本件審判
    之範圍。
二、按，除被告所犯為死刑、無期徒刑、最輕本刑為3年以上有
    期徒刑之罪或高等法院管轄第一審案件者外，於法院行準備
    程序進行中，被告先就被訴事實為有罪之陳述時，審判長得
    告知被告簡式審判程序之旨，並聽取當事人、代理人、辯護
    人及輔佐人之意見後，裁定進行簡式審判程序；受命法官行
    準備程序，與法院或審判長有同一之權限；又簡式審判程序
    之證據調查，不受刑事訴訟法第159條第1項、第161條之2、
    第161條之3、第163條之1及第164條至第170條規定之限制，
    刑事訴訟法第273條之1第1項、第279條第2項前段、第273條
    之2，分別定有明文。
三、本件被告甲○○所犯為死刑、無期徒刑、最輕本刑為3年以
    上有期徒刑以外之罪，且非高等法院管轄第一審之案件，其
    於原審準備程序就前揭被訴事實為有罪之陳述，經受命法官
    告知簡式審判程序之旨，並聽取當事人之意見後，原審合議
    庭認無不得或不宜改依簡式審判程序進行之處，爰依刑事訴
    訟法第273條之1第1項、第284條之1，裁定本件由受命法官
    獨任進行簡式審判程序。據此，原審適用簡式審判程序，從
    而附表編號一至五所示廠商業務承辦人或負責人溫勝男、方
    俊明、郭明文、高志松及王輝東等人分別於警詢及檢察官偵
    查中之指訴及附表編號六至八所示廠商業務承辦人或負責人
    簡秀媚、黃嫦梅與吳志聖於檢察官偵查中之證述，雖均屬被
    告以外之人於審判外所為之陳述，原審依上開規定，逕採為
    論罪之證據，尚無不合，先予敘明。
貳、實體方面
一、本件被告甲○○未上訴，檢察官以原審減刑不當，上訴本院
    。訊據被告甲○○坦承有應徵送貨、叫貨，在原審認罪，請
    求輕判，惟辯稱：對詐騙情節及金額不清楚，我只是在那邊
    送貨云云。然本院查，被告於原審準備程序及審理時均坦承
    犯行不諱，核與附表編號一至五業務承辦人或負責人溫勝男
    、方俊明、郭明文、高志松及王輝東等人分別於警詢及檢察
    官偵查中之指訴情節及證人簡秀媚、黃嫦梅與吳志聖於檢察
    官偵查中之證述情節，均大致相符；此外，又有支票、退票
    理由單、徐宏基與游維德支票帳戶之退票紀錄、寄票簽單、
    出貨單等附卷可為佐證。是被告於原審之自白應與事實相符
    ，堪可認定。被告於本院否認部分犯行，所為辯解，無非事
    後畏罪卸責之詞，委無足採。本件事證已臻明確，被告如事
    實欄所載之犯行堪予認定，應依法論科。
二、論罪科刑理由：
（一）新舊法比較：
      刑法第2條第1項之規定，係規範行為後法律變更所生新舊
      法律比較適用之準據法。所謂行為後法律有變更者，包括
      構成要件之變更而有擴張或限縮，或法定刑度之變更。行
      為後法律有無變更，端視所適用處罰之成罪或科刑條件之
      實質內容，修正前後法律所定要件有無不同而斷。新舊法
      條文之內容有所修正，除其修正係無關乎要件內容之不同
      或處罰之輕重，而僅為文字、文義之修正或原有實務見解
      、法理之明文化，或僅條次之移列等無關有利或不利於行
      為人，非屬該條所指之法律有變更者，可毋庸依該規定為
      新舊法之比較，而應依一般法律適用原則，適用裁判時法
      外，即應適用刑法第2條第1項之規定，為「從舊從輕」之
      比較。而比較時，應就罪刑有關之事項，如共犯、未遂犯
      、想像競合犯、牽連犯、連續犯、結合犯，以及累犯加重
      、自首減輕及其他法定加減原因（如身分加減）與加減例
      等一切情形，綜合全部罪刑之結果而為比較，予以整體適
      用。乃因各該規定皆涉及犯罪之態樣、階段、罪數、法定
      刑得或應否加、減暨加減之幅度，影響及法定刑或處斷刑
      之範圍，各該罪刑規定須經綜合考量整體適用後，方能據
      以限定法定刑或處斷刑之範圍，於該範圍內為一定刑之宣
      告。是宣告刑雖屬單一之結論，實係經綜合考量整體適用
      各相關罪刑規定之所得。宣告刑所據以決定之各相關罪刑
      規定，具有適用上之「依附及相互關聯」之特性，自須同
      其新舊法之適用。而「法律有變更」為因，再經適用準據
      法相互比較新舊法之規定，始有「對被告有利或不利」之
      結果，兩者互為因果，不難分辨，亦不容混淆。有最高法
      院97年上字第37號判決可供參考。查被告行為後，刑法第
      28條、第56條關於共同正犯、連續犯等規定，均於94年2
      月2日修正公布，並於95年7月1日起施行。茲就上開規定
      比較適用如下：
  １、共犯之比較適用：
      刑法第28條共同正犯之範圍，已修正限縮於共同實行犯罪
      行為者始成立共同正犯，排除陰謀犯、預備犯共同正犯，
      自屬行為後法律有變更，而非僅屬文字修正，應有新舊法
      比較適用問題。新法對被告並無較有利，應適用修正前舊
      法關於共同正犯之規定（最高法院96年度台上字第1323號
      判決、本院暨所屬法院96年度法律座談會決議亦同此意旨
      ）。
  ２、連續犯之比較適用：
      修正前刑法第56條之連續犯規定，得加其刑至2分之1，業
      經修正後刑法刪除，於新法施行後，被告之數犯罪行為，
      原則上應予分論併罰。此刪除雖非犯罪構成要件之變更，
      但顯已影響行為人刑罰之法律效果，自屬法律有變更，比
      較新舊法結果，仍應適用較有利於被告之行為時法律即修
      正前刑法第56條規定，論以連續犯。
  ３、就罰金刑部分：
      刑法第339條第1項詐欺取財罪，法定刑得處銀元1千元以
      下罰金，據修正後刑法施行法增訂第1條之1：「中華民國
      94年1月7日刑法修正施行後，刑法分則編所定罰金之貨幣
      單位為新臺幣。94年1月7日刑法修正時，刑法分則編未修
      正之條文定有罰金者，自94年1月7日刑法修正施行後，就
      其所定數額提高為30倍。但72年6月26日至94年1月7日新
      增或修正之條文，就其所定數額提高為3倍」及刑法第33
      條第5款修正為：「主刑之種類如下：... 五、罰金：新
      臺幣1千元以上，以百元計算之」等規定，是依修正後之
      法律，刑法第339條第1項詐欺取財罪所得科處之罰金刑最
      高額維持不變，最低額則提高為新臺幣1千元，是比較修
      正前、後之刑罰法律，自以被告行為時關於科處罰金刑之
      法律較有利於被告。
（二）核被告甲○○所為，係犯刑法第339條第1項之詐欺取財罪
      。其與未到案自稱徐宏基之年籍不詳成年男子就上開犯罪
      有犯意之聯絡與行為之分擔，依修正前第28條之規定為共
      同正犯。又其多次詐欺取財犯行，時間緊接，方法相同，
      觸犯構成要件相同之罪，顯係基於概括犯意所為，乃連續
      犯，應依修正前刑法第56條之規定論以一罪，並加重其刑
      。被告犯罪時間雖在96年4月24日以前，惟被告於原審經
      傳喚不到庭，由原審法院於85年12月30日發布通緝，嗣於
      97年3月17日始經桃園縣警察局桃園分局緝獲，此有通緝
      書、桃園縣政府警察局桃園分局通緝案件報告書與本院被
      告前案紀錄表存卷可稽。依中華民國96年減刑條例之規定
      ，不得減刑，附此敘明。
三、原判決撤銷之理由：
    原審據以論罪科刑固非無見，惟被告係於中華民國96年減刑
    條例施行前經通緝，於施行後至97年3月17日始緝獲，並非
    於97年12月31日前自動歸案接受審判，不得依該條例減刑，
    原審誤為減刑，尚有違誤，另原審據上論結欄刑法第28條漏
    列修正前，亦有未洽；檢察官以原審減刑不當為由提起上訴
    ，為有理由，原判決既有上開違誤，自應由本院撤銷改判。
四、爰審酌被告甲○○並無犯罪前科，有本院刑案紀錄簡覆表在
    卷可稽，參與本件詐購貨品之手段，行為之期間、次數，造
    成被害人之損害，迄今仍未償還或與被害人達成一定之和解
    方案，及犯罪後之態度等一切情狀，量處有期徒刑10月。
據上論斷，應依刑事訴訟法第369條第1項前段、第364條、第299
條第1項前段，刑法第2條第1項前段、第339條第1項、修正前刑
法第28條、第56條，刑法施行法第1條之1，判決如主文。
本案經檢察官陳國鳴到庭執行職務。
中    華    民    國    97    年    9     月    23    日
                  刑事第十四庭審判長法  官 陳志洋
                                    法  官 謝靜慧
                                    法  官 梁耀鑌
以上正本證明與原本無異。
不得上訴。
                                    書記官 莊淑茹
中    華    民    國    97    年    9     月    23    日
附錄：本案論罪科刑法條全文
刑法第339條第1項
意圖為自己或第三人不法之所有，以詐術使人將本人或第三人之
物交付者，處5年以下有期徒刑、拘役或科或併科1千元以下罰金
。
以前項方法得財產上不法之利益或使第三人得之者，亦同。
前二項之未遂犯罰之。
附表：
┌──┬──────────────┬──────┬───────┐
│編號│被害人                      │詐購貨物時間│詐購貨物之金額│
├──┼──────────────┼──────┼───────┤
│ 一 │金阜有限公司（業務承辦人溫勝│八十四年九月│一百萬元      │
│    │男）                        │至十月      │              │
├──┼──────────────┼──────┼───────┤
│ 二 │鑫鴻程公司（業務承辦人方俊明│同上        │一百四十萬元  │
│    │）                          │            │              │
├──┼──────────────┼──────┼───────┤
│ 三 │互盛股份有限（業務承辦人郭明│八十四年八月│十四萬二千三百│
│    │文）                        │十七日      │元            │
├──┼──────────────┼──────┼───────┤
│ 四 │德全企業有限公司（業務承辦人│八十四年十月│十一萬三千八百│
│    │高志松）                    │二十三日    │八十五元      │
├──┼──────────────┼──────┼───────┤
│ 五 │富彬股份有限公司（負責人王輝│八十四年八月│一百二十二萬元│
│    │東）                        │初          │              │
├──┼──────────────┼──────┼───────┤
│ 六 │威林有限公司（負責人簡秀媚）│八十四年十月│八十四萬元    │
├──┼──────────────┼──────┼───────┤
│ 七 │天騰企業有限公司（業務承辦人│八十四年七月│十二萬元      │
│    │黃嫦梅）                    │、九月及十月│              │
├──┼──────────────┼──────┼───────┤
│ 八 │立正禮品貿易有限公司（負責人│八十四年九月│十七萬元      │
│    │吳志聖）                    │至十月      │              │
└──┴──────────────┴──────┴───────┘


司法院資訊處製作；財團法人民間司法改革基金會備份。
